---
title: "Introducción al manejo de datos espaciales en R"
author: "Nayely Araya Valerin"
format: html
toc: true
lang: es
theme: yeti
---

# Instalar paquetes

Instalación de sf
install.packages("sf")

Instalación de leaflet
install.packages("leaflet")

Instalación de leaflet.extras (funciones adicionales de leaflet)
install.packages("leaflet.extras")

Instalación de leaflem (funciones adicionales de leaflet)
install.packages("leafem")

Instalación de terra
install.packages("terra")

# Carga de paquetes

```{r}
#| label: carga_paquetes
#| message: false
#| warning: false

library(sf)
library(leaflet)
library(leaflet.extras)
library(leafem)
library(terra)
```

# Carga de datos

```{r}
#| label: carga_datos
#| message: false
#| warning: false

provincias <- 
  st_read("provincias.geojson", quiet = TRUE)

felidos <-
  st_read(
    "felidos.csv",
    quiet = TRUE,
    options = c(
      "X_POSSIBLE_NAMES=decimalLongitude", 
      "Y_POSSIBLE_NAMES=decimalLatitude"))

# Carga-datos-raster

altitud <-
  rast("altitud.tif")
```

# Sistemas de coordenadas

```{r}
#| label: crs-1
#| message: false
#| warning: false

# Asignación del CRS WGS84 (EPSG 4326) al objeto felidos

st_crs(felidos) <- 4326
```

```{r}
#| label: crs-2
#| message: false
#| warning: false

# Transformación del CRS de provincias a WGS84 (EPSG 4326)

provincias <-
  provincias |>
  st_transform(4326)
```

# Mapeo

```{r}
#| label: mapeo-vectoriales-1
#| message: false
#| warning: false

plot(
  provincias$geometry,
  extent = st_bbox(c(xmin = -86.0, xmax = -82.3, ymin = 8.0, ymax = 11.3)),
  main = "Provincias de Costa Rica",
  axes = TRUE,
  graticule = TRUE
)
```

```{r}
#| label: mapeo-vectoriales-2
#| message: false
#| warning: false

# Primera capa del mapa
plot(
  provincias$geometry,
  extent = st_bbox(c(xmin = -86.0, xmax = -82.3, ymin = 8.0, ymax = 11.3)),
  main = "Registros de presencia de félidos en Costa Rica",
  axes = TRUE,
  graticule = TRUE,
  reset = FALSE
)

# Segunda capa
plot(felidos$geometry,
     add = TRUE,     
     pch = 16,
     col = "blue")
```

# Escritura

```{r}
#| label: st_write
#| message: false
#| warning: false


provincias |>
  st_write("provincias.gpkg", delete_dsn = TRUE, quiet = TRUE)

```

# Mapa leaflet

```{r}
#| label: mapa-leaflet1
#| message: false
#| warning: false

leaflet() |>
  setView(
    lng = -84,
    lat = 10,
    zoom = 7) |>
  addTiles(group = "OMS") |>
  addProviderTiles(providers$Esri.NatGeoWorldMap, group = "National Geographic") |>
  addProviderTiles(providers$Esri.WorldImagery, group = "Imágenes satelitales (ESRI World Imagery)") |>
  addPolygons(
    data = provincias,
    color = "red",
    fillColor = "transparent",
    stroke = TRUE,
    weight = 1.0,
    group = "Provincias") |>
  addCircleMarkers(
    data = felidos,
    stroke = FALSE,
    radius = 3,
    fillColor = "turquoise",
    fillOpacity = 0.8,
      popup = paste(
      paste0("<strong>Especie: </strong>", felidos$species),
      paste0("<strong>Localidad: </strong>", felidos$locality),
      paste0("<strong>Fecha: </strong>", felidos$eventDate),
      paste0("<strong>Fuente: </strong>", felidos$institutionCode),
      paste0("<a href='", felidos$occurrenceID, "'>Más información</a>"),
      sep = '<br/>'),
    group = "Félidos") |>
  addLayersControl(
    baseGroups = c("OMS", "Imágenes satelitales (ESRI World Imagery)", "National Geographic"),
    overlayGroups = c("Provincias", "Félidos")) |>
  addResetMapButton() |>
  addSearchOSM() |> 
  addMouseCoordinates() |> 
  addScaleBar(
    position = "bottomleft", 
    options = scaleBarOptions(imperial = FALSE)) |> 
  addMiniMap(position = "bottomright") |>
  addFullscreenControl() 
```

```{r}
#| label: mapa-leaflet2
#| message: false
#| warning: false

colores_altitud <-
  colorNumeric(terrain.colors(25),
               values(altitud),
               na.color = "transparent")

leaflet() |>
  setView(
    lng = -84,
    lat = 10,
    zoom = 7
  ) |>
  addTiles(group = "OMS") |>
  addProviderTiles(providers$Esri.NatGeoWorldMap, group = "National Geographic") |>
  addProviderTiles(providers$Esri.WorldImagery, group = "Imágenes satelitales (ESRI World Imagery)"
  ) |>
  addRasterImage(
    altitud,
    colors = colores_altitud, 
    opacity = 0.6,
    group = "Altitud",
  ) |>
  addLegend(
    title = "Altitud",
    values = values(altitud),
    pal = colores_altitud,
    position = "bottomleft",
    group = "Altitud"
  ) |>
  addPolygons(
    data = provincias,
    color = "red",
    fillColor = "transparent",
    stroke = TRUE,
    weight = 1.0,
    group = "Provincias"
  ) |>
  addCircleMarkers(
    data = felidos,
    stroke = FALSE,
    radius = 3,
    fillColor = "turquoise",
    fillOpacity = 0.8,
      popup = paste(
      paste0("<strong>Especie: </strong>", felidos$species),
      paste0("<strong>Localidad: </strong>", felidos$locality),
      paste0("<strong>Fecha: </strong>", felidos$eventDate),
      paste0("<strong>Fuente: </strong>", felidos$institutionCode),
      paste0("<a href='", felidos$occurrenceID, "'>Más información</a>"),
      sep = '<br/>'),
    group = "Félidos"
  ) |>
  addLayersControl(
    baseGroups = c("OMS", "Imágenes satelitales (ESRI World Imagery)", "National Geographic"),
    overlayGroups = c("Provincias", "Félidos", "Altitud")
    ) |>
  addResetMapButton() |>
  addSearchOSM() |> 
  addMouseCoordinates() |> 
  addScaleBar(
    position = "bottomleft", 
    options = scaleBarOptions(imperial = FALSE)
    ) |> 
  addMiniMap(position = "bottomright"
             ) |>
  addFullscreenControl() 
```

# Graficos raster

```{r}
#| label: plot-raster1

plot(altitud)
```

```{r}
#| label: plot-raster2

# Primera capa del mapa (raster)
plot(
  altitud,
  main = "Registros de presencia de félidos en Costa Rica",
  axes = TRUE,
  reset = FALSE
)

# Segunda capa (vectorial)
plot(felidos$geometry,
     add = TRUE,     
     pch = 16,
     col = "blue")
```

















